臺灣高等法院高雄分院刑事裁定　　　　　99年度聲字第1276號
聲　請人即
受刑人配偶　王品筑
受　刑　人　簡榮俊
上列聲請人因受刑人違反水土保持法等案件，對於臺灣高雄地方
法院檢察署檢察官於中華民國99年10月7 日之指揮執行命令聲明
異議（雄檢泰峽99執聲他5075字第65774號），本院裁定如下：
    主  文
異議駁回。
    理  由
一、聲明異議意旨以：(一)按「受刑人或其法定代理人或配偶以檢
    察官執行之指揮為不當者，得向諭知該裁判之法院聲明異議
    。」；「受徒刑或拘役之諭知而有左列情形之一者，依檢察
    官之指揮，於其痊癒或該事故消滅前，停止執行：一、心神
    喪失者。二、懷胎五月以上者。三、生產未滿二月者。四、
    現罹疾病，恐因執行而不能保其生命者。」；刑事訴訟法第
    484 條、第467 條定有明文。(二)次按：「按受刑人受徒刑或
    拘役之諭知而罹患疾病，恐因執行而不能保其生命者，為免
    因服刑而害及受刑人之生命，致使名為徒刑、拘役，實則為
    死刑；是刑事訴訟法第467 條第4 款定有停止執行之明文，
    於受刑人有『現罹疾病，恐因執行而不能保其生命』之情形
    下，依檢察官之指揮，於其痊癒或該事故消滅前，停止執行
    ，庶與人情無背。而司法院第87號、2638號解釋亦明揭此旨
    ，認為：『法院將判處徒刑或拘役之人犯，移送檢察官執行
    ，如檢察官尚未送監執行，該受刑人具有刑事訴訟法（舊）
    第471 條（即現行刑事訴訟法第467 條）所列情形之一時，
    自得由檢察官依照同法（舊）第472 條將受刑人送入醫院或
    其他適當之處所，其日數不應算入刑期。』是受刑人於送監
    執行前，如有刑事訴訟法第467 條各款不適宜入監執行之情
    事者，自應依法於其痊癒或該事故消滅前，停止執行。至監
    獄行刑法第11條雖規定：受刑人入監時，應行健康檢查；有
    現罹疾病，因執行而有喪生之虞情形者，應拒絕收監。然該
    法條之規定，係指受刑人已發監執行，經監所健康檢查後，
    發現有應予拒絕收監之事由而言，與刑事訴訟法第467 條所
    規定者，係指受刑人於送監執行前，有法定停止執行之事由
    ，檢察官應停止執行，並不相同。」，高等法院89年度抗字
    第465 號裁定明揭斯旨。是受刑人於送監執行前，如有刑事
    訴訟法第467 條各款不適宜入監執行之情事者，自應依法於
    其痊癒或該事故消滅前，停止執行。(三)查，受刑人簡榮俊前
    經台灣高等法院高雄分院97年度上訴字第424 號判決判處受
    刑人：「林建輝、簡榮俊、鄔進忠共同犯水土保持法第32條
    第1 項第前段之非法使用，致水土流失罪，林建輝、簡榮俊
    各處有期徒刑壹年陸月，減為有期徒刑玖月」，嗣受刑人雖
    不服提出上訴，仍經最高法院99年台上字第3423號判決駁回
    上訴，從而，鈞院應為前開法文所指：「諭知裁判之法院」
    。又，前開判決確定後，本件即發交由台灣高雄地方法院檢
    察署進行執行，檢察官前以台灣高雄地方法院執行命令（案
    號：99年度執字第8847號）通知受刑人到案執行，而因受刑
    人斯時患有疾病，如逕受執行，將不能保其生命，乃依刑事
    訴訟法第467 條具狀聲請延緩執行。不料，台灣高雄地方法
    院檢察署竟以發文字號：雄簡泰峽執聲他5075字第65774 號
    函駁回受刑人之聲請，聲請人認檢察官之前開命令及函文應
    屬指揮不當，乃依法向鈞院提出異議。(四)次查，受刑人於98
    年9 月份左右，即因感染HlN1，導致呼吸困難，遂於98年9
    月2S日前往高雄長庚紀念醫院住院治療。住院期問，因其呼
    吸費力，乃經醫師囑咐進行插管，並安排進入加護病房，且
    曾因受刑人之病情惡化，導致肺積水等症狀，醫院尚曾發出
    病危通知予家屬。嗣，病情雖較穩定，經醫師將受刑人安排
    回普通病房，惟斯時受刑人已須使用氧氣製造機維持生命。
    之後，主治醫師考量受刑人之生命跡象穩定，可執行居家照
    顧，遂許可受刑人辦理出院。然，因受刑人所罹患者乃阻塞
    性慢性支氣管炎，併急性發作，病情仍屬嚴重，迄今仍需要
    長期使用氧氣製造機以維持生命。另，受刑人因前開疾病之
    苦，乃衍生精神分裂症、妄想型等慢性之精神疾病，亦定期
    前往高雄市立凱旋醫院接受治療。從而，考量監獄內之生活
    環境，及醫療設備水準，如受刑人現即入監服刑者，受刑人
    實恐因執行而不能保其生命。(五)此外，就受刑人業於聲請狀
    中檢附足以證明前開無法受執行事由之相關證據，從而，如
    檢察官認為前開資料無足採信者，自仍應依職權函詢相關專
    業醫療機構，以符檢察官應考量被告有利及不利一切事項之
    法文規定，然，檢察官疏未為之，即逕駁回受刑人之聲請，
    則檢察官之指揮自有不當，為此，懇請鈞院得徹銷前開函文
    及命令，並准予停止執行，如蒙惠允，實感德便云云。
二、本院查：
  (一)按「受刑人或其法定代理人或配偶以檢察官執行之指揮為不
    當者，得向諭知該裁判之法院聲明異議」；又「受徒刑或拘
    役之諭知而有左列情形之一者，依檢察官之指揮，於其痊癒
    或該事故消滅前，停止執行：一、心神喪失者。二、懷胎五
    月以上者。三、生產未滿二月者。四、現罹疾病，恐因執行
    而不能保其生命者。」；刑事訴訟法第484 條、第467 條分
    別定有明文。本件受刑人簡榮俊前經本院以97年度上訴字第
    424 號判決判處受刑人：「原判決關於簡榮俊部分撤銷。簡
    榮俊共同犯水土保持法第32條第1 項前段之非法使用，致水
    土流失罪，處有期徒刑壹年陸月，減為有期徒刑玖月」，嗣
    受刑人雖不服提出上訴，仍經最高法院99年台上字第3423號
    判決駁回上訴，從而，本院自為諭知該裁判之法院，而得受
    理受刑人配偶王品筑之聲明異議。
  (二)受刑人雖以其所罹患者乃阻塞性慢性支氣管炎，併急性發作
    ，病情仍屬嚴重，迄今仍需要長期使用氧氣製造機以維持生
    命。另，受刑人因前開疾病之苦，乃衍生精神分裂症、妄想
    型等慢性之精神疾病，亦定期前往高雄市立凱旋醫院接受治
    療。從而，考量監獄內之生活環境，及醫療設備水準，如受
    刑人現即入監服刑者，受刑人實恐因執行而不能保其生命，
    乃依刑事訴訟法第467 條具狀聲請延緩執行。不料，台灣高
    雄地方法院檢察署竟以發文字號：雄簡泰峽執聲他5075字第
    65774 號函駁回受刑人之聲請，聲請人認檢察官之前開命令
    及函文應屬指揮不當，因而依法向本院對檢察官之執行聲明
    異議。經本院向台灣高雄監獄函查：「如有受刑人需使用氧
    氣製造機始能入監執行及維持身體健康，貴監是否有相關之
    設備足以執行該受刑人？」，據臺灣高雄監獄以中華民國99
    年11月9 日高監衛字第0991100279號函覆稱：「本監目前並
    無氧氣製造機，無法提供須依靠該項醫療儀器才能執行之受
    刑人。」，「本監現有之氧氣設備為醫用氧氣鋼瓶，為提供
    氧氣使用。並無製造氧氣之功能。」。本院另向長庚醫療財
    團法人高雄長庚紀念醫院函查：「貴院病患簡榮俊是否罹患
    阻塞性慢性支氣管炎，併急性發作，需長期使用氧氣製造機
    維持生命？如未使用氧氣製造機，是否有生命之危險？又使
    用氧氣製造機後入監執行，是否有生命危險？」，長庚醫療
    財團法人高雄長庚紀念醫院以中華民國99年11月19日（99）
    長庚院高字第9B0753號函覆以：「依病歷記載，簡君99年11
    月1 日至本院就診之診斷為慢性阻塞性肺疾病併急性發作及
    高血壓，依病患當時病情研判，其因肺功能不佳而有長期使
    用氧氣製造機之必要，且就醫學而言，病患使用氧氣製造機
    後應無立即之生命危險。惟此仍應依病患實際病情而定；另
    病患99年10月26日於本院進行6 分鐘走路測驗（未使用氧氣
    製造機），因中途感到不適即停止測驗，故本院無法評估病
    患未使用氧氣製造機是否會有生命危險；至病患有無因執行
    刑罰而不能保其性命之情事，宜由鈞院參酌上述病患病情判
    定。」；尚無從據以認定受刑人簡榮俊如入監執行而無氧氣
    製造機之情況下，有即時之生命危險。嗣受刑人簡榮俊經檢
    察官發監執行，在看守所期間，本院再向台灣高雄看守所訊
    問結果，負責醫療之醫生回稱：「受刑人目前有慢性阻塞性
    肺病，目前無使用氧氣，無立即之生命危險。」。受刑人送
    臺灣高雄監獄執行，本院向臺灣高雄監獄查詢結果，據回稱
    ：「該員身體狀況目前穩定，本身有氣喘，入高雄監獄有攜
    帶藥品，經檢查後給予按時服用。」，有臺灣高雄監獄衛生
    科回覆之資料可稽。
  (三)本院綜合上面各項跡證判斷，受刑人簡榮俊雖有慢性阻塞性
    肺疾病，而需依賴氧氣製造機。然其於執行時，既未使用氧
    氣，仍能接受執行，顯然尚未達到因執行而不能保其生命之
    程度。更何況受刑人簡榮俊如有感覺身體不適，仍可向執行
    之機關報告，執行之監獄仍可以醫用氧氣鋼瓶，為提供氧氣
    使用；或者即時送醫治療，亦無礙於執行。是本件檢察官之
    指揮執行處分，經核並無不當。異議人以受刑人之配偶身分
    ，執前開情詞，聲明異議，為無理由，應予駁回。
據上論結，依刑事訴訟法第486 條，裁定如主文。
中    華    民    國   100    年    1     月    6     日
                  刑事第五庭    審判長法  官  曾永宗
                                      法  官  鍾宗霖
                                      法  官  任森銓
以上正本證明與原本無異。
如不服本裁定應於送達後5 日內向本院提出抗告狀。
中    華    民    國   100    年    1     月    6     日
                                      書記官  呂素珍